臺灣高等法院臺中分院刑事判決　　96年度重上更(六)字第49號
上　訴　人
即　被　告　癸○○
上　訴　人
即　被　告　己○○
　　　　　　　　　　號
上二人共同
選任辯護人　張居德　律師
上列上訴人因竊盜等案件，不服臺灣臺中地方法院88年度易字第
1325號中華民國88年12月3日第一審判決 （起訴案號：臺灣臺中
地方法院檢察署87年度偵字第24560號、 88年度偵字第8258號，
移送併辦案號：臺灣臺中地方法院檢察署 89年度偵字第14791號
），提起上訴，判決後經最高法院第六次發回更審，本院判決如
下：
      主  文
原判決關於癸○○、己○○部分撤銷。
癸○○、己○○共同連續結夥三人以上竊盜，癸○○處有期徒刑
壹年拾月，己○○處有期徒刑壹年伍月。附表所示之挖土機參部
、車裝無線電柒台、無線電手機壹台，均沒收。
      事  實
一、癸○○為台中縣烏日鄉○○村○○路28號福良砂石場之實際
    負責人，與該砂石場經理己○○及丁○○（本院更一審判處
    有期徒刑一年二月確定），均明知在福良砂石場下方之台中
    縣霧峰鄉烏溪行水區內如附圖所示之處，並未取得主管機關
    許可得採取砂石，且於行水區內盜採砂石，足以改變水流方
    向，造成土石沖刷，致生公共危險，竟共同意圖為自己不法
    之所有，基於竊盜及違反水利法之犯意聯絡 (竊盜基於概括
    犯意)，由丁○○僱請挖土機司機、砂石車司機及盜採現場
    把風者，癸○○、己○○則提供代價及砂石之堆置處所，並
    由己○○提供供計算載運砂石數量之玩具鈔票，及以福良砂
    石場辦公室為點交計算之處所。丁○○旋即僱請同具上開犯
    意聯絡之乙○○（本院更一審判處有期徒刑一年，上訴後經
    最高法院判決上訴駁回確定）、庚○○ (本院更一審判處有
    期徒刑一年，上訴後經最高法院判決上訴駁回確定）二人分
    別駕駛B2-5816、JF-6338號吉普車於進入該現場兩端路口處
    把風，乙○○並負責於砂石車載運盜採之砂石經過時，按每
    載一車交付玩具鈔票一張，以資計算砂石車司機之報酬。丁○○並提供自己所有如附表所示挖土機三部，丁○○負責駕
    駛其中一部挖土機，另僱用與其等共具上開犯意聯絡之張丁
    順（本院更二審判處有期徒刑十月確定）、張國輝（本院更
    二審判處有期徒刑十月確定）二人駕駛另二部挖土機及辛○○（本院更一審判處有期徒刑十一月，上訴後經最高法院判
    決上訴駁回確定）、戊○○（原審法院判處有期徒刑十月，
    緩刑三年確定）、甲○○（原審法院判處有期徒刑十月，緩
    刑三年確定）、壬○○（本院更一審判處有期徒刑十月，上
    訴後經最高法院判決上訴駁回確定）暨已成年綽號「阿財」
    之不詳姓名年籍者駕駛砂石車裝載，自民國（下同）87 年
    11月1日晚上8時許起，在上開地點連續結夥盜採砂石。上述
    地區遭開採之深度、面積如附圖所示，就行水區內盜採之部
    分，確足以改變水流方向、造成土石沖刷，因而損害他人權
    益，致生公共危險。上開砂石車司機，每載運一車砂石代價
    新台幣（以下同）2百元。丁○○按每1立方米，向福良砂石
    場收取56元之代價，並直接運往福良砂石場堆置待加工銷售
    。於87年（原審判決誤載為88年）11月7日晚上11時許，在
    上開福良砂石場旁行水區，為臺灣臺中地方法院檢察署檢察
    官指揮台中縣警察局刑警隊經濟組、台中縣警察局烏日分局
    警員，當場查獲駕駛車牌號碼UT-221號之砂石車一部之戊○○；駕駛車牌號碼ID-186號砂石車一部之甲○○；駕駛車牌
    號碼HY-861號砂石車一部之辛○○；駕駛車牌號碼HB-277
    號砂石車一部之壬○○；已成年不詳姓名綽號「阿財」之男
    子所駕駛無號牌之大貨車；並查獲駕駛吉普車把風之乙○○
    、張鍚洲，並扣得前開用以盜採之如附表所示挖土機三部、
    前開吉普車二部暨砂石車四部、另一引擎號碼EF-00000000
    號砂石車一部、車裝無線電七台、無線電手機一台，並循線
    於87年11月8日中午12時許，帶同乙○○至福良砂石場辦公
    室內搜索，並扣得美鈔便條紙263張及帳冊、料單等物，計
    至被查獲之時為止，已經盜採砂石之數量為2萬3千立方米許
    。
二、案經台中縣警察局烏日分局報請臺灣臺中地方法院檢察署檢
    察官並經自動檢舉偵查起訴。
      理  由
一、訊據上訴人即被告癸○○、己○○均矢口否認有竊盜及違反
    水利法之犯行。被告癸○○先後辯稱：被查獲之乙○○、庚○○、張丁順、張國輝、戊○○、甲○○、辛○○、壬○○
    等人伊均不認識，渠等均供稱受僱於丁○○，並無人指稱受
    僱於福良砂石場，警察取締時，伊並不在場，現場查扣之盜
    採工具均非福良砂石場提供，丁○○所述不實在，當時伊家
    中正在辦理喪事，現場伊全權委託己○○負責，縱認福良砂
    石場以1米56元之代價購買，至多係屬購買贓物云云；被告
    己○○先後辯稱：伊並沒有參與這些事情，福良砂石廠只是
    砂石加工而已，被查獲的東西沒有屬於福良砂石場的，現場
    扣押的帳冊上面也可以顯示沒有在福良砂石場領錢的紀錄云
    云。
二、惟查：
  同案被告丁○○於警訊時供稱：「（87年11月7日23時檢察
    官指揮警方取盜締盜採砂石時）我正在行水區駕駛HD-1880
    型挖土機挖級配，裝上沒有車牌的營大貨車上」、「我有聽
    到無線電在喊警察來了，所以一時害怕就駕駛挖土機駛離現
    場，大概離現場8百公尺的對岸，因見警方沒追來，我就將
    挖土機鎖上停放該地，我就逃離現場」、「有五台營大貨，
    三台挖土機、另二台挖土機司機張國輝、張丁順也和我一樣
    逃離現場」、「三台挖土機都是我的，張丁順、張國輝都是
    我所僱請的」、「於87年11月1日開始在那裡盜採」「把風
    是庚○○和乙○○，工資3千元」、「砂石載至福良砂石場
    」、「使用的頻道152880」各等語（見偵查卷第19至21頁）
    。嗣於本院更審一審時證述：我並未僱請張丁順、張國輝，
    福良砂石場沒有人與我接洽，未僱請人員發放玩具紙鈔，未
    載運砂石至福良砂石場等語 (見重上更一字第四十五號卷第
    二六○至二六一頁)，於本院更三審證述：「本件盜採砂石
    並無人指使，盜採之砂石沒有賣，放在行水區，等好價格的
    時候再賣，被告二人及福良砂石場之人都沒有與我聯絡」。
    等語 (見本院重上更三字第一○三號卷第四十七至第四十九
    頁)，與其上開警訊中所述及後述同案共犯庚○○、乙○○
    、辛○○、甲○○等警訊中所述暨證人林金童、林丁雄於原
    審之證述、卷附盜採、堆置現場照片等所示不合，丁○○警
    訊中之陳述與其偵查中所述（「（現場挖土機）三部都我的
    」、「（挖土機司機）一個張國輝，張丁順及伊三人」、「
    挖起來之砂石放在福良砂石場，交給福良砂石場去處理」、
    「張丁順、張國輝是張鍚洲介紹來受僱於我，擔任挖土機司
    機」、「挖一天3千元」）及其他客觀事實相符具有較可信
    之特別情況，且為證明本件犯罪事實存否所必要，自有證據
    能力，得採酌。
  被告己○○於偵查中供稱：「在86年間認識乙○○。是在對
    面勝華砂石場認識，我在87年8月1日在福良砂石場當經理」
    、「借用我的場所在那邊蓋章」、「有幫乙○○買紙鈔」等
    語（見偵查卷宗第159頁）。被告癸○○及辯護人、檢察官
    對此供述於審理時並無異議，本院審酌上開供述無何不當，
    自得採酌。
  證人即同案被告庚○○於本院證述：我在警、偵訊中所述均
    實在，丁○○請我去作把風的工作，薪水丁○○支付等語，
    庚○○於警訊時供稱：「87年11月7日23時取締時我剛好在
    福良砂石廠出入口，將一部挖土機擋在出入口前，及我所駕
    駛之JF-6338號吉普車擋在出入口，防止警方進入取締時，
    即為警當場查獲。」、「擔任把風工作」、「於夜間20時開
    始運作到隔天早晨五點共八小時」、「（87年11月7日23 時
    ）當場在我所駕駛之JF-6338號吉普車內，查獲車裝台一台
    、無線電手機一台、料單編號291、292貳張，所有證物係我
    本人所有，車輛係我所有及使用」、「使用之無線電頻率15
    2880號，所有挖土機、砂石車全部都是一樣頻率」（見偵查
    卷宗第二四頁）等語，於87年11月8日檢察官訊問時，供稱
    ：「在現場擔任把風‥‥從晚上8點到凌晨5點」、「丁○○
    請的」、「福良出入口把風」（見偵查卷第87頁），87年12
    月8日檢察官訊問時供稱：「（在現場）把風」、「我叫張
    國輝、張丁順來作」、「是火腿族認識的」（見偵查卷宗第
    160頁）。證人庚○○於本院審理時雖另證述：盜採所得的
    砂石載去福良砂石場出入口的旁邊，惟其同時證述：不清楚
    福良砂石場的範圍，無從為有利被告等之認定。
  證人即同案被告乙○○於本院證述：之前在警、偵訊之陳述
    ，除了在偵查中檢察官訊問：福良砂石場叫你們做的？答是
    有誤外，其餘所述實在，丁○○交待我把風，實在的狀況我
    不清楚，有向己○○借用辦公室，借來是晚上作業用，玩具
    紙鈔是己○○買的，用來計算卡車跑幾車次用的，勝華砂石
    場也有入口，可以通到福良砂石場，把風期間，有與福良砂
    石場的經理己○○接觸，當時石頭放的位置，我認為是要交
    給福良砂石場的等語。乙○○於警訊時供稱：「我因於87年
    11月7日23時許，丁○○在烏溪芬園場防福良砂石場側盜採
    砂石，我在勝華砂石場入口處擔任把風工作，而被警方查獲
    」、「我知道是在福良砂石場側烏溪行水區內盜採砂石，挖
    土機三部在行水區內高堆地盜採，再以卡車載運至福良砂石
    場旁堆置」、「我把風的地點是在溪南勝華砂石場入口處，
    我駕駛BZ-5816吉普車，車上裝有車裝無線電（頻率152880
    ）」（見偵查卷宗第31至33頁）。於87年11月8日檢察官訊
    問時供稱：「（在現場）把風」、「向綽號豬肉借用（福良
    砂石場辦公室）」、「我們在溪底下挖起來，是交給福良，
    我老闆丁○○他另外去與福良老闆講」、「（假鈔如何使用
    ？）車子上來一趟，就發一張假鈔。」（見偵查卷宗第87頁
    反面）。87年12月8日檢察官訊問時又供稱：「（辦公室是
    向己○○借？）是的」、「（玩具鈔是否他己○○幫你買的
    ？）是的」（見偵查卷第159頁反面、160頁）。
  證人即同案被告辛○○於本院審理時證述：「我在警訊、偵
    查、鈞院前審之證述均實在，戊○○是我叫去的，他有去載
    」，對戊○○陳述：是我介紹他去載沒有意見等語。辛○○
    於警訊時供稱：「於87年11月7日23時在烏日溪尾村福良砂
    石場側烏溪河道行水區盜採砂石時，被‥‥當場查獲」、「
    當時我駕HY-861號營大貨，壬○○駕HB-277號營大貨，甲○○駕ID-186號營大貨，戊○○駕UT-221號營大貨，我們四台
    車當時在現場，將三台挖土機在烏溪河道上挖起之砂石，載
    運至岸上之福良砂場存放準備加工」、「三台在河道上盜採
    挖砂土之挖土機是丁○○所有，司機是誰，我不認識，那是
    丁○○所僱用，問丁○○就知道了，而那三輛挖土機之司機
    也已逃離現場了。」、「張鍚洲當時駕JF-6338號吉普車，
    和乙○○駕BZ-5816號吉普車兩人在現場負把風工作，遇有
    檢警取締時，負責以私裝未經核准之無線電，向在現場盜採
    砂石之砂石車司機及挖土機司機通風報信而得以逃跑」、「
    我們在現場載運砂石之砂石車均受僱於丁○○，他是現場挖
    土機之老板，挖土機是丁○○僱用我在現場載運砂石到福良
    砂石場，每載一車次，現場負責之管理員就拿一張美鈔便條
    紙給我們。待收工後，再以每張美鈔便條紙，向丁○○所僱
    用之現場管理人換新台幣貳佰元，直到被查獲獲時，我共載
    運四車次之砂石至福良砂石場，所以我車上有四張美鈔便條
    紙。」等語（見偵查卷第39至41頁）。於檢察官訊問時，亦
    供稱：「是丁○○叫我車（載）」、「戊○○是我叫來的」
    （見偵查卷第86頁）。於本院前審供稱：「警訊筆錄是我講
    的」等語。證人辛○○於本院審理時另證述：沒有與被告接
    觸過，砂石放在福良砂石場的旁邊，因為沒有福良砂石場的
    界線，在那裡我也不清楚等語，因辛○○係受僱丁○○於夜
    間載運砂石未與被告等見面符合常情，依卷附照片所示及證
    人林金童、林丁雄於原審之證述 (見後述)及同案被告丁○○等上開所述，盜採之砂石顯係在載交福良砂石場，辛○○
    此部分證述，無從據為有利被告等之認定。
  證人即同案被告壬○○於本院審理時證述：「我在警訊、偵
    查中所為之陳述實在」等語。壬○○於警訊時供稱：「我於
    87 年11月7日20時許受僱至烏日鄉溪尾村福良砂石場側河道
    載運砂石。工資每趟2百元為代價」（見偵查卷第28頁）。
    於檢察官訊問時供稱：「我知道是偷挖，但我不知是犯法的
    」等語（見偵查卷第85頁）。
  證人即同案被告甲○○於本院審理時證述：之前在偵訊時所
    為之陳述實在等語，其於檢察官訊問時供稱：「丁○○叫我
    去，載到上面砂石場那邊倒下去，每車代價2百元」「（有
    無盜採？）有的，我原來不知道」等語（見偵查卷宗第83至
    85 頁）。
  被告簡國熹亦不否認其係福良砂石場之負責人，並供稱：己○○是經理；陳春來是技工，現場業務由伊和己○○負責等
    語（見偵查卷第180頁及本院前審審理筆錄）。
  此外，並有自壬○○所駕大貨車上查獲之車裝無線電一台、
    美金便條紙七張、載貨單四張；自辛○○所駕大貨車上查獲
    之車裝無線電一台、美金便條紙四張、載貨單一本；自甲○○所駕大貨車上查獲之車裝無線電一台、美金便條紙五張、
    載貨單一張；自戊○○所駕大貨車上查獲之車裝無線電一台
    、載貨單一張；綽號阿財所駕駛無車牌之大貨車上查獲有車
    裝無線電一台、美金便條紙三張，載貨單四本又三張；自張
    鍚洲所駕吉普車上，查獲之車裝無線電一台、無線電手機一
    台、載貨單二張；自乙○○所駕吉普上查獲之車裝無線電一
    台，及自福良砂石場查獲之玩具鈔票263張等物，扣案可供
    佐證（見偵查卷第52、53、129頁）。
三、證人即當時到場取締之台中縣警察局刑警隊經濟組組長林金
    童、台中縣警察局烏日分局警員林丁雄，於原審法院審理中
    到庭具結證稱：當時係分成二組人員到場取締，附近通路均
    被放置路障，被告庚○○當時坐在駕駛之吉普車內，位置係
    福良砂石場對面堤岸上之出入口處，並以吉普車及卡車擋住
    路口，被告乙○○則位於對岸勝華砂石場之出入口，警員係
    根據被告乙○○與庚○○二人所使用無線電之頻道均相同而
    查獲其二人在場把風，其二人當時以無線電通報在場盜採之
    人後，因到達盜採處須繞經對岸道路，警員到達下方挖採處
    前，三部挖土機駕駛者即將挖土機駛離並逃逸，另有四部砂
    石車在盜採處往堤岸路上之上坡查獲，且係經對空鳴槍才制
    止扣到該四部砂石車，當時被告戊○○駕駛之砂石車上仍裝
    有砂石，且逐一過濾該四部砂石車上之無線電機具，均與被
    告乙○○、庚○○二人所有無線電機具之頻率同為 152.880
    等語（見原審卷第209至211頁）。證人林金童於本院前審證
    稱：當時他們將可以通行的兩條路都用挖土機以及吉普車擋
    死，我們車子放在外面，用摸哨的方式進入，我們進去後發
    現兩個路口車子旁邊各有一人持無線電對講機，就是乙○○
    、庚○○。證人林丁雄於本院前審證稱：「當時我一起去查
    獲，確如林金童所言兩個路口都有人站在那裡持無線對講機
    」等語。
四、同案被告辛○○、壬○○、乙○○、庚○○與戊○○、甲○○等六人為警查獲盜採砂石之處，屬台中縣霧峰鄉烏溪行水
    區內，該地點並未經主管機關許可採石，迄查獲時已遭盜採
    範圍如附圖所示，面積經測量後計算達9300平方公尺，平均
    挖取深度為2－3公尺，估算挖取量達2萬3千立方米；而因河
    川屬動態平衡系統，河床經人工大量挖掘後必須得到填補，
    始可再度平衡，一般填補料源多來自上游洪水挾帶而下之砂
    石，此易導致河床沖刷而下降，經濟部水利處第三河川局承
    辦人員到場實測後，即認此盜採地點之挖取量及挖取深度，
    易導致河床高度下降及河道破壞及致生公共危險，尤其在汛
    期「每年5月1日－11月30日」颱洪期間，極易改變水流產生
    不規則洪流沖擊，對橋樑及河道穩定產生不良影響，嚴重時
    將肇致災害等情，有經濟部水利處第三河川局函及所附河川
    圖籍附卷可稽（見原審卷第172頁），且觀諸查獲時盜採現
    場情形之照片，亦明顯可見盜採處開挖深度已等同甚至低於
    當時水面高度，與水流處復相隔甚近，足見查獲處遭盜採之
    範圍甚廣，已足使水流改變有致生公共危險之情形甚明。
五、就上述證據觀之，足認係由丁○○僱用張鍚洲、乙○○擔任
    把風工作，乙○○並擔任發砂石車司機用以計算車數之玩具
    美鈔；另丁○○僱用辛○○、壬○○、戊○○、甲○○及綽
    號「阿財」者駕駛砂石車載運盜採之砂石至福良砂石場及其
    旁邊堆置；丁○○並僱用張丁順、張國輝分別駕駛挖土機盜
    採砂石等情，已臻明確。丁○○並供稱，自87年11月1日起
    開始盜挖，且渠等盜採砂石均乘夜間為之，以逃避檢警取締
    ，並派員把風，為求隱密，不被查獲，盜採之成員，自不可
    能隨意由人介紹，且依現場盜採之情況，足認被告等均係自
    87年11月1日起即共同前往盜採。同案被告丁○○、張鍚洲
    、乙○○、辛○○、壬○○、戊○○、甲○○、張丁順、張
    國輝等均經判刑確定(見卷附判決書)。
六、同案被告丁○○於警訊中供承：砂石載至福良砂石場等語，
    與同案被告辛○○、乙○○、甲○○上開所述：砂石載至福
    良砂石場等語及證人即警員林金童、林丁雄於原審證述：：
    「（八十七年度偵字第二四五六０號卷六十頁照片情形？）
    照片左邊指的堆置位置即福良砂石場，六十一頁照片即二處
    中間的通路，六十二至六十四頁照片都在福良砂石場砂石堆
    置的位置，六十四頁照片上的砂石仍十分潮溼，表示砂石剛
    被挖起來」等語均相符（見第一審卷第二一一頁）；亦與查
    獲時盜採現場有通路駛往該砂石場，且該砂石場內堆置之石
    堆仍然潮濕等情相符，有現場照片數張可證，另依同案被告
    辛○○、乙○○上開陳述：載運數量及報酬之計算，係以每
    載一車次即由現場負責之人（即乙○○）持交美鈔便條紙（
    玩具鈔票，不全是玩具美鈔，亦有玩具百元新台幣）一張，
    待收工後再以所持美鈔便條紙（玩具鈔票）張數計算報酬等
    情節，而查獲當時有四部砂石車上確實放有美鈔便條紙三至
    七張不等，有搜索扣押證明筆錄一份在卷足憑，警方於查獲
    翌日（即87年11月8日）至位於烏日鄉○○村○○路28號良
    砂石場內搜索時，並當場扣得相同之美鈔便條紙（玩具鈔票
    ），其上並均蓋有標示種類為卵石等代號之戳章，有87 年
    11月8日之搜索扣押證明筆錄暨扣案美鈔便條紙（玩具鈔票
    ）在卷可證，益徵同案被告丁○○等人係將盜採之砂石運往
    福良砂石場，又同案被告丁○○並供承扣案挖土機三部為其
    所有，而該挖土機查獲當時正盜採砂石中，復經證人林金童
    、林丁雄證述在卷，而陳春來僅係技工，並不負責砂石場之
    業務，自始即否認有叫丁○○盜採砂石，被告乙○○於偵查
    中供述：．．．我們從溪底挖起來交給福良，我老闆丁○○
    他另外去與福良老闆講等語（見偵查卷第87、88頁），被告
    癸○○於本院前審供稱：砂石場之業務由伊與己○○負責等
    語，被告癸○○係福良砂石場之實際負責人，該砂石場本身
    於87年間並未申請取得任何合法採區，砂石場之料源復均須
    向他人購買，對砂石場內砂石來源，自難諉為不知，酌以丁○○若非先與被告癸○○、己○○謀議，由被告等支付代價
    並提供砂石之堆放處所，由丁○○僱工盜採砂石，丁○○豈
    會貿然僱請張鍚洲、乙○○、辛○○、壬○○、戊○○、甲○○、張丁順、張國輝等分工盜採砂石，並載至福良砂石場
    堆放，且支付代價由他人盜採砂石及掉供場所供堆置均係違
    法行為，被告己○○僅係經理，若被告癸○○未事先謀議應
    允，被告己○○焉會單獨為此犯行，並將辦公室借予同案共
    犯乙○○使用及幫忙買玩具紙鈔（見偵查卷第159頁），堪
    認被告癸○○、己○○二人確有與被告丁○○為上開謀議，
    參與本件犯行，同案被告丁○○於偵查中所稱福良砂石場叫
    其盜採者係陳春來顯與客觀事實不合。被告二人與同案共犯
    丁○○謀議後推由丁○○實施盜採砂石犯行，嗣由丁○○從
    溪底挖起來之砂石每一米以五十六元之價格，交與福良砂石
    場，應是採砂石之酬勞，並非故買贓物。再共同正犯之意思
    聯絡，原不以數人間直接發生者為限，即有間接聯絡者，亦
    包括在內 (最高法院七十七年台上字第二一三五號判例參照
    ) ，被告癸○○、己○○與同案被告丁○○、張鍚洲、乙○○、辛○○、壬○○、戊○○、甲○○、張丁順、張國輝等
    共犯本件犯行，應堪認定。被告癸○○、己○○於本院上訴
    審聲請傳訊南投縣草屯鎮平林實業有限公司負責砂石買賣業
    務之人到庭庭證明福良砂石場所堆放之砂石，係向平林公司
    購買云云，然本件事證已臻明確，且縱福良砂場確有向平林
    購買砂石，並不能證明被告等並未盜採砂石，爰不予傳訊。
    另依偵查卷內所附福良砂石場之員工考勤表之記載，曾明哲
    於八十七年十一月二日、六日加班至隔日清晨六時，柯淵評
    於八十七年十一月一日加班至隔日凌晨六時等情，雖證人曾
    明哲、柯淵評於本院前審到庭證述：未看到有人盜採砂石等
    語，然本件係自八十七年十一月一日開始盜採，盜採之砂石
    係載至福良砂石場，且被告己○○將福良辦公室借予乙○○
    等人作為點交及計算砂石數量之場所，證人二人於凌晨加班
    之時間，適逢丁○○等人盜採砂石之時期，且利用福良砂石
    場點交及計算砂石數量，二人所稱未見有人盜採砂石云云，
    顯與事實不符，且證人二人何以要在半夜凌晨在福良砂石場
    從事輸送帶保養及碎石機維修，所為證述並不足為有利被告
    等之認定。
七、按被告等行為後水利法業於九十二年二月六日修正公布同年
    月八日生效，比較修正前後之規定，以修正前之刑度較輕有
    利於被告，依修正後刑法第二條第一項前段，應適用行為時
    之修正前水利法第九十二條之一第一項後段處斷，核被告癸○○、己○○所為均係犯刑法第三百二十一條第一項第四款
    之結夥三人以上之加重竊盜罪，及修正前水利法第九十二條
    之一第一項後段之罪，被告癸○○、己○○與已判決確定之
    丁○○、張丁順、張國輝、戊○○、甲○○、辛○○、壬○○、乙○○、庚○○及不詳姓名年籍綽號「阿財」之成年人
    間，就所犯上開二罪有犯意之聯絡及行為分擔，均為共同正
    犯 (按九十四年二月二日修正公布、七月一日施行之刑法第
    二十八條就共同正犯修正為共同實行，僅係文字之修正，於
    被告等並無較有利，尚不生比較問題)。又被告癸○○、己○○二人雖未於盜採砂石時在場，惟參與實施之盜採砂石之
    人數，既已達結夥三人以上竊盜之人數，被告癸○○、己○○仍應依結夥三人以上竊盜之罪論處。另開挖現場盜採砂石
    數量甚多，應係多次盜採所致，其等均係利用夜間盜採，為
    求效率、並有把風支援，必係全員始終參與，其等先後多次
    結夥三人以上竊盜，犯構成要件相同之罪，顯係基於概括犯
    意反覆為之，均為連續犯，依修正前刑法第五十六條規定各
    論以一罪 (按九十四年二月二日修正公布、七月一日施行之
    刑法第五十六條雖廢除連續犯之規定，比較修正前後之規定
    ，修正前之規定於被告等較有利，依刑法第二條第一項規定
    ，應適用修正前之規定)，並均加重其刑。至違反水利法之
    犯行，屬接續犯之性質，即被告等擅採砂石之行為，並非一
    有擅採，即可構成公共危險，必盜採至一定深度，才足以致
    生公共危險，此時才構成犯罪。至已生公共危險後之盜採行
    為，仍屬原違反水利法行為之繼續，是被告等此部分犯行，
    並無連續犯之情形。被告等所犯上開二罪，係以一行為同時
    所犯，應依想像競合犯之規定，從較重之加重竊盜罪處斷。
    原審以被告癸○○、己○○罪證明確，予以論罪科刑，固非
    無見。惟：被告癸○○等以每立方米56元之代價交付丁○○，係丁○○之酬勞，並非購買。原審認係以每立方米56元
    之代價向丁○○購買，事實之認定，尚有未合；發給砂石
    車司機玩具美鈔以計算載運車數之人，係乙○○，原審認張
    鍚洲亦擔任此一工作，亦有未洽；又被告等所犯水利法之
    罪，並無連續犯之情形，原審認係連續犯，亦有未當。被告
    等上訴否認犯罪，雖無理由，然原審判決既有上開可議之處
    ，應由本院將原審就被告癸○○、己○○部分之判決撤銷改
    判。爰審酌被告等犯罪之動機、目的、手段、智識程度、犯
    罪所生之損害暨犯罪後之態度等一切情狀，分別量處如主文
    第二項所示之刑。
八、扣案如附表所示挖土機三部為共犯丁○○所有，供被告等盜
    採砂石犯罪所用之物，業據被告丁○○供明在卷，依法宣告
    沒收。扣案之車裝無線電七台、無線電手機一台，分係共犯
    戊○○等所有供犯罪所用之物，亦據其等供明在卷，併予宣
    告沒收。至於扣案被告戊○○、辛○○駕駛之砂石車，衡諸
    渠等所為犯行程度、所生損害與所沒收物品間之代價不相當
    ，且上開砂石車並非專供盜採砂石犯罪所用，又為謀生所必
    需，爰不予宣告沒收。玩具紙鈔係供記載車數用，為盜採砂
    石完成犯罪後供計算，亦不予宣告沒收，附此敘明。
九、據上論斷，應依刑事訴訟法第369條第1項前段、第364 條、
    第299條第1項前段、修正前水利法第92條之1第1項後段、刑
    法第2條第1項、第11條前段、第28條、第56條 (修正前) 、
    第321條第1項4款、第55條、第38條第1項第2款，判決如主
    文。
    本案經檢察官丙○○到庭執行職務。
中　　華　　民　　國　　96　　年　　7　　月　　5  　　日
            刑事第九庭    審判長法　官　陳　筱　珮
                                法　官  余　仕　明
                                法　官  康　應　龍
上列正本證明與原本無異。
如不服本判決應於收受送達後十日內向本院提出上訴書狀, 其未
述上訴之理由者並得於提起上訴後十日內向本院補提理由書 (
均須按他造當事人之人數附繕本)。
                                書記官  姚　錫　鈞
中　　華　　民　　國　　96　　年　　7　　月   　6  　日
附表：
一、KATO牌、HD1880VII型、引擎號碼00000000W之挖土機一部。
二、KATO牌、HD1880VII型、引擎號碼00000000W之挖土機一部。
三、KATO牌、HD1880VII型、引擎號碼00000000W之挖土機一部。
附錄論罪科刑法條
修正前水利法第92條之1第1項後段：
違反第七十八條第一項各款情形之一者，除通知限期回復原狀、
清除或廢止違禁設施外，處六千元以上三萬元以下罰鍰；因而損
害他人權益者，處三年以下有期徒刑、拘役或科或併科四千元以
上二萬元以下罰金；致生公共危險者，處五年以下有期徒刑，得
併科六千元以上三萬元以下罰金。
刑法第321條第1項第4款：
犯竊盜罪而有左列情形之一者，處六月以上五年以下有期徒刑：
四  結夥三人以上而犯之者。
